臺灣臺中地方法院刑事判決
110年度易字第1650號
公  訴  人  臺灣臺中地方檢察署檢察官
被      告  顏彤勛


上列被告因詐欺案件，經檢察官提起公訴（110年度偵緝字第904
號），嗣被告於準備程序中就被訴事實為有罪之陳述，經本院合
議庭裁定由受命法官獨任進行簡式審判程序，判決如下：
    主    文
顏彤勛共同犯詐欺取財罪，處有期徒刑肆月，如易科罰金，以新
臺幣壹仟元折算壹日。
未扣案犯罪所得新臺幣壹拾肆萬元沒收，於全部或一部不能沒收
或不宜執行沒收時，追徵其價額。
    犯罪事實
一、顏彤勛意圖為自己不法之所有，而與某不詳之詐騙集團成員
    共同基於詐欺取財之犯意聯絡，商議由顏彤勛於民國110年1
    月29日前某時，在不詳地點，將所申設之台新銀行帳號000-
    00000000000000號帳戶(下稱台新帳戶)、中華郵政帳號000-
    00000000000000號帳戶(下稱郵局帳戶)及中國信託銀行帳號
    000-000000000000號帳戶(下稱中信帳戶)之帳戶資料，提供
    予該詐騙集團成員使用。嗣該詐騙集團成員取得該等帳戶資
    料後，即於110年1月29日10時56分許及12時44分許，發送如
    附件所示之不實訊息予涂春蘭，致使涂春蘭陷於錯誤，而進
    入該連結之網頁，並依該網頁之指示輸入資料，導致涂春蘭
    從其所申設之國泰世華銀行帳號000-000000000000號帳戶內
    ，分別於同日12時50分許，匯款新臺幣(下同)18萬元至該台
    新帳戶內；於同日12時51分許，匯款10萬元至該郵局帳戶內
    ；於同日12時52分許，匯款15萬元至該中信帳戶內。待涂春
    蘭匯款完畢後，顏彤勛乃於同日13時49分許，從該台新帳戶
    內，轉帳3萬元至該詐騙集團所指定之帳戶內；於同日12時5
    8分許及13時36分許，自該郵局帳戶內共提領4萬元；於同日
    13時13分許，自該中信帳戶內提領10萬元，並將所提領之14
    萬元花用殆盡。嗣因涂春蘭發覺有異，報警處理後，方知受
    騙。
二、案經涂春蘭訴由臺中市政府警察局第四分局報告臺灣臺中地
    方檢察署檢察官偵查起訴。
    理    由
壹、程序事項
一、按除被告所犯為死刑、無期徒刑、最輕本刑為3 年以上有期
    徒刑之罪或高等法院管轄第一審案件者外，於前條第1 項程
    序進行中，被告先就被訴事實為有罪之陳述時，審判長得告
    知被告簡式審判程序之旨，並聽取當事人、代理人、辯護人
    及輔佐人之意見後，裁定進行簡式審判程序，刑事訴訟法第
    273 條之1 第1 項定有明文。查本件被告顏彤勛詐欺案件，
    被告於本院準備程序就被訴事實為有罪之陳述，經本院告知
    被告簡式審判程序之旨，並聽取檢察官、被告之意見後，裁
    定改依簡式審判程序進行審判。
二、按簡式審判程序之證據調查，不受第159條第1項之限制，刑
    事訴訟法第273條之2定有明文，是於行簡式審判程序之案件
    ，被告以外之人於審判外之陳述，除有其他不得作為證據之
    法定事由外，應認具有證據能力。本判決所援引被告以外之
    人於審判外之陳述，因本案採行簡式審判程序，復無其他不
    得作為證據之法定事由，依上說明，應認均具有證據能力，
    合先敘明。
三、至於卷內所存經本院引用為證據之非供述證據部分，審酌與
    本件待證事實間均具有關連性，且無證據證明係實施刑事訴
    訟程序之公務員違背法定程序所取得，亦無證據證明有何偽
    造、變造之情事，復經本院行調查證據程序，是依刑事訴訟
    法第158 條之4 之反面解釋，自應認均具有證據能力，得作
    為證據。
貳、實體事項
一、認定犯罪事實之證據及理由：
　　上開犯罪事實，業據被告顏彤勛於本院準備程序及審理時坦
    承不諱（見本院卷第35、45頁），核與證人即告訴人涂春蘭
    於警詢指訴相符（見偵卷第49至51頁），並有涂春蘭報案資
    料：國泰世華網路轉帳明細畫面翻拍照片、詐欺集團發送之
    不實簡訊截圖、內政部警政署反詐騙諮詢專線紀錄表、臺北
    市政府警察局信義分局三張犁派出所受理詐騙帳戶通報警示
    簡便格式表、金融機構聯防機制通報單、陳報單、受理各類
    案件紀錄表、受理刑事案件報案三聯單、台新國際商業銀行
    110年3月11日台新作文字第11005172號函暨檢附被告開戶資
    料、被告00000000000000號帳戶交易明細表、中華郵政股份
    有限公司110年3月8日儲字第1100054321號函暨檢附被告開
    戶資料、被告00000000000000號帳戶交易明細、中國信託商
    業銀行股份有限公司110年3月12日中信銀字第110224839057
    563號函暨檢附被告開戶資料、被告000000000000號帳戶交
    易明細、自動化交易LOG資料-財金交易等資料在卷可稽（見
    偵卷第53至55、57、59至61、63至67、71至79、92、93、94
    、95、97、99、101、103至105、107、109、111、113至131
    、133至141頁），上開補強證據足以擔保被告前開任意性自
    白之真實性，核與事實相符，可採為證據，本件事證明確，
    被告犯行堪以認定，應依法論科。
二、論罪科刑：　　
  ㈠本件被告先係提供自身3金融機構帳號帳戶予詐欺成員使用，
    該等詐欺成員即以詐術使告訴人涂春蘭陷於錯誤，依指示將
    款項分別匯款至上開3帳戶內，被告再自上開帳戶提領款項
    ，除將部分款項轉帳至詐欺成員所指定之帳戶外，並將其中
    14萬元款項領取後自行花用。核被告所為，係犯刑法第339
    條第1項之詐欺取財罪。　　　
  ㈡共同正犯：
    按共同正犯，係共同實施犯罪行為之人，在合同意思範圍以
    內，各自分擔犯罪行為之一部，相互利用他人之行為，以達
    其犯罪之目的者，即應對於全部所發生之結果，共同負責。
    共同正犯之犯意聯絡，不限於事前有所協議，其於行為當時
    ，基於相互之認識，以共同犯罪之意思參與者，亦無礙於共
    同正犯之成立；復不以數人間直接發生者為限，即有間接之
    聯絡者，亦包括在內（最高法院28年度上字第3110號、73年
    度台上字第1886號、77年度台上字第2135號等判決意旨參照
    ）。且共同正犯，係共同實施犯罪行為之人，在共同意思範
    圍內，各自分擔犯罪行為之一部，相互利用他人之行為，以
    達其犯罪之目的，其成立不以全體均參與實施犯罪構成要件
    之行為為要件；參與犯罪構成要件之行為者，固為共同正犯
    ；以自己共同犯罪之意思，參與犯罪構成要件以外之行為，
    或以自己共同犯罪之意思，事前同謀，而由其中一部分人實
    行犯罪之行為者，亦均應認為共同正犯，使之對於全部行為
    所發生之結果，負其責任（最高法院92年度台上字第2824號
    判決意旨參照）。是共同正犯在共同意思範圍內，組成一共
    犯團體，倘具有相互利用其行為之共同意思所為，團體中任
    何一人之行為，均為共犯團體之行為，他共犯均須負共同責
    任。查被告顏彤勛與其他詐欺成員間，就本件犯罪事實欄所
    載犯罪有犯意聯絡及行為分擔，依刑法第28條之規定，論以
    共同正犯。
　㈢按數行為於同時同地或密切接近之時地實施，侵害同一之法
    益，各行為之獨立性極為薄弱，依一般社會健全觀念，在時
    間差距上，難以強行分開，在刑法評價上，以視為數個舉動
    之接續施行，合為包括之一行為予以評價，較為合理，則屬
    接續犯，而為包括之一罪（最高法院86年度台上字第3295號
    判決意旨可資參照）。至被告於密切接近之時間內，分別自
    台新帳戶轉帳3萬元，自郵局帳戶提領2次各2萬元合計4萬元
    ，自中信帳戶提領10萬元，接續而為之數個舉動，其各行為
    之獨立性為薄弱，在時間差距上難以強行分開，自應予包括
    之評價，而各為接續犯之實質一罪。
  ㈣爰以行為人之責任為基礎，審酌被告先係將申辦之3金融  機
    構帳戶資料提供予詐欺成員作為財產犯罪使用，助長財產犯
    罪者遂行詐欺取財之目的，同時使犯罪者得以隱匿真實身分
    ，增加查緝罪犯之困難，助長犯罪氣焰，危害社會治安，其
    後再將該等詐欺取得之款項自行花用，所為係詐欺取財正犯
    行為，行為實值非難；然考量被告犯後坦承犯行，已與告訴
    人涂春蘭成立調解，有本院調解程序筆錄在卷可稽（見本院
    卷第57至58頁），然卻未依調解筆錄內容按期於110年11月1
    0日前履行之情況（見本院卷第61、63、65頁）；兼衡被告
    自述高中畢業之教育程度、母親64年次、父親66年次、每月
    給付父母親5,000元生活費、現從事台積電供區工作、每月
    收入10餘萬元等語（見本院卷第46頁），暨其犯罪動機、目
    的、手段、犯罪所生之危害等一切情狀，量處如主文所示之
    刑，並諭知易科罰金之折算標準。
三、沒收部分：
    按犯罪所得，屬於犯罪行為人者，沒收之；於全部或一部不
    能沒收或不宜執行沒收時，追徵其價額，刑法第38條之1 第
    1項前段、第3項定有明文。查本件告訴人涂春蘭遭詐騙金額
    合計為43萬元，而被告提供上開3 帳戶供詐欺成員使用，指
    示告訴人將款項匯至該帳戶內，被告並就其中14萬元自行提
    領花費殆盡，業據被告於偵查中所自承（見偵緝卷第61至63
    頁），此14萬元自屬被告之犯罪所得，應依刑法第38條之1
    第1項前段宣告沒收，因並未扣案，是於全部或一部不能沒
    收或不宜執行沒收時，追徵其價額。至告訴人涂春蘭匯入被
    告上開3帳戶內，尚留存於該等帳戶內之款項，因上開3帳戶
    業經列為警示帳戶，帳戶內項已非被告所得自由支配運用
    ，應非屬被告所有，併此敘明。
據上論斷，應依刑事訴訟法第273條之1第1項、第299條第1項前
段，刑法第28條、第339條第1項、第41條第1項前段、第38條之1
第1項前段、第3項，刑法施行法第1條之1第1項，判決如主文。
本案經檢察官陳東泰提起公訴，檢察官蔣得龍到庭執行職務。 
中　　華　　民　　國　　110 　年　　11　　月　　22　　日
                  刑事第九庭    法  官  彭國能
以上正本證明與原本無異。
如不服本判決應於收受判決後20日內向本院提出上訴書狀，並應
敘述具體理由；其未敘述上訴理由者，應於上訴期間屆滿後20日
內向本院補提理由書（均須按他造當事人之人數附繕本）「切勿
逕送上級法院」。
告訴人或被害人如不服判決，應備理由具狀向檢察官請求上訴，
上訴期間之計算，以檢察官收受判決正本之日起算。
                                書記官  陳宇萱
中　　華　　民　　國　　110 　年　　11　　月　　22　　日
附件：
【國泰世華】您的銀行帳戶     【國泰世華】您的銀行帳戶
顯示異常，請立即登入綁定     尚未完成，請填入手機驗證  
用戶資料，否則帳戶將凍結     碼 
使用                         https:www.cathaync.com/
https:www.cathaync.com/
附錄本案論罪科刑所犯法條
中華民國刑法第339條
意圖為自己或第三人不法之所有，以詐術使人將本人或第三人之
物交付者，處5 年以下有期徒刑、拘役或科或併科50萬元以下罰
金。
以前項方法得財產上不法之利益或使第三人得之者，亦同。
前二項之未遂犯罰之。